【裁判字號】    95,交聲,20
【裁判日期】    950612
【裁判案由】    違反道路交通管理處罰條例聲明異議
【裁判全文】
臺灣臺東地方法院刑事裁定              95年度交聲字第20號
原處分機關  交通部公路總局高雄區監理所臺東監理站
異  議  人
即受處分人  爽快汽車貨運有限公司
代  表  人  陳水標
代  理  人  黃佩君
上列受處分人因違反道路交通管理處罰條例案件，對於交通部公
路總局高雄區監理所臺東監理站九十五年一月二十五日所為之裁
決處分（處分案號：東監違字第裁八一─Ｚ00000000號
）聲明異議，本院裁定如下：
    主  文
異議駁回。
    理  由
一、原處分意旨略以：異議人即受處分人（以下稱異議人）爽快
    汽車貨運有限公司之車牌號碼二Ｋ─一二七號營業大貨車，
    ，於民國九十五年一月十六日二十一時十分許，由未領有駕
    駛執照之甲○○駕駛，沿國道三號公路由北往南行駛，行經
    該路段四一一點三公里處，為警攔查當場舉發；並以異議人
    有違反道路交通管理處罰條例第二十一條之一第一項行為一
    併開單舉發。案移原處分機關，異議人到場聽候裁決，經原
    處分機關認異議人確有前述違規行為，仍依道路交通管理處
    罰條例第二十一條之第一項第一款之規定，裁罰新臺幣六萬
    元，並吊扣汽車牌照三個月。
二、聲明異議意旨略以：本件異議人雖係車牌號碼二Ｋ—一二七
    號營業大貨車之名義上所有權人，然該輛車實際上係第三人
    潘義雄所有，僅係靠行予異議人，並由潘義雄僱用陳盛祥為
    駕駛、甲○○為隨車助手。詎於九十五年一月十六日出車時
    ，陳盛祥未經同意即與甲○○互換職務，由未具駕駛執照之
    甲○○駕駛前開大貨車，然甲○○既未經異議人同意即駕駛
    前開大貨車，原處分機關竟裁罰異議人，顯有不當，因不服
    原處分而聲明異議云云。
三、按汽車駕駛人駕駛大貨車，有未領有駕駛執照駕車者，汽車
    所有人及駕駛人各處新臺幣四萬元以上八萬元以下罰鍰，並
    吊扣其汽車牌照三個月，道路交通管理處罰條例第二十一條
    之一第一項第三款及第三項分別定有明文。經查：
（一）本件受處分人即異議人爽快汽車貨運有限公司所有之車牌
      號碼二Ｋ─一二七號營業大貨車，有於民國九十五年一月
      十六日二十一時十分許，在行經國道三號公路南下四一一
      點三公里處時，為警攔獲該大貨車係由未領有駕駛執照之
      甲○○所駕駛，經國道公路警察局第五警察隊以違反道路
      交通管理處罰條例第二十一條之一第一項第一款之規定掣
      單舉發，經移送機關裁決異議人罰鍰六萬元整，並吊扣其
      汽車牌照三個月等情，有交通部公路總局臺東監理站九十
      五年一月二十五日東監違字第裁八一—Ｚ0000000
      0號違反道路交通管理事件裁決書及內政部警政署國道公
      路警察局公警局交字第Ｚ00000000號及公警局交
      字第Ｚ00000000號舉發違反道路交通管理事件通
      知書在卷可稽，且為異議人所自承。則異議人所有之營業
      大貨車有於前開時地，由未領有駕駛執照之駕駛人駕駛之
      事實，應堪認定。
（二）雖異議人辯稱：前開大貨車係靠行大貨車，該車係由陳盛
      祥負責駕駛，甲○○則為助手，當日二人互換職務，未經
      異議人同意，應與異議人無關云云。惟按道路交通管理處
      罰條例第二十一條之一第一項、第三項規定汽車所有人亦
      應受處罰，係因聯結車、大客車、大貨車等車輛車堅體碩
      ，行駛公路對其他用路人或車上乘客具有重大抽象危險，
      而駕駛人客觀上又係被汽車所有人所使用，且為之服勞務
      而受其監督，故除對駕駛人予以處罰外，對汽車所有人亦
      應課以罰則，以加強大型車輛之行車安全。查本件異議人
      既同意他人靠行後將前揭大貨車登記於其名下，即屬汽車
      所有人無訛，對前開大貨車使用情形，客觀上本有監督之
      責，則駕駛人甲○○既係未領有駕駛執照而駕駛大貨車，
      異議人又為汽車所有人，依前開規定即應受罰。
四、本件異議人之受僱人甲○○於上述時、地，有未領有駕駛執
    照而駕駛大貨車之事實，既可認定，而異議人又為汽車所有
    人，則移送機關引用前開道路交通管理處罰條例第二十一條
    之一第一項第一款、第三項規定，裁處異議人罰鍰六萬元整
    ，並吊扣其汽車牌照三個月，即屬合法，是異議人異議為無
    理由，應予駁回。
五、據上論斷，應依道路交通案件處理辦法第十九條，裁定如主
    文。
中    華    民    國    95    年    06    月    12    日
                  交通法庭  法  官  林恒祺
以上正本證明與原本無異。
如不服本裁定，應於裁定送達後5日內向本院提出抗告狀（須附
繕本）。
「切勿逕送上級法院」
                            書記官  陳美鄉
中    華    民    國    95    年    6     月    15    日


司法院資訊處製作；財團法人民間司法改革基金會備份。
